臺灣彰化地方法院刑事裁定　　　　　　　　　　　　　　九十年度自字第一一八號
　　自　訴　人　乙○○
　　自訴代理人　王傳賢律師
　　被　　　告　丙○○
　　被　　　告　甲○○
　　共　　　同
　　選任辯護人　張慶宗
右列被告等因侵占案件，經自訴人提起自訴，本院裁定如左：
    主      文
自訴駁回。
    理      由
一、按法院或受命法官於自訴案件第一次審判期日前訊問及調查結果，如認為案件有
    刑事訴訟法第二百五十二條至第二百五十四條之情形者，得以裁定駁回其自訴，
    同法第三百二十六條第三項前段定有明文。
二、本件自訴意旨略以：被告甲○○、丙○○二人為夫妻，於民國八十九年四、五月
間共同在彰化縣員林鎮籌建「百川醫院員林分院」（下稱員林分院），因自有資
    金不足，乃邀請自訴人乙○○等醫師以隱名合夥之方式，參與員林分院合夥事業
    之投資，約定入股者每股新台幣（下同）二百五十萬元，由自訴人等醫師以個人
    名義向銀行貸款，貸得金額將投入員林分院使用，至於每月應繳本息則由該醫院
    營收金額直接撥付。詎被告二人竟向亞太商業銀行鹿港分行謊稱每股為五百萬元
    ，入股者須自付資金二百五十萬元，所餘二百五十萬元則向銀行貸款。自訴人於
    入股後，因被告等未能按期繳息，遭銀行直接向自訴人發出催繳通知，始知上情
    。且被告二人利用掌管員林分院財務之機會，將自訴人等醫師前揭貸款擅自挪用
    ，並存入被告甲○○私人所開設之第一商業銀行鹿港分行帳戶內，造成該醫院營
    運資金嚴重不足，積欠廠商貨款及員工薪資。另被告二人又將自訴人在員林分院
    服務期間領得薪資中所扣下之所得稅稅金，自八十九年五月至同年十二月止共計
    十八萬八千四百十六元，予以侵占挪用，並未按月繳交予國稅局，其後僅於九十
    年報稅前繳納七萬二千八百元之部分稅款，仍使自訴人受有十一萬五千六百十六
    元之損害。因認被告甲○○、丙○○二人涉有刑法第三百三十六條第二項之業務
    侵占罪嫌云云。
三、按犯罪事實應依證據認定之，無證據不得推定其犯罪事實，刑事訴訟法第一百五
    十四條定有明文。而刑事訴訟法上所謂認定犯罪事實之證據，係指足以認定被告
    確有犯罪行為之積極證據而言，該項證據自須適合於被告犯罪事實之認定，始得
    採為斷罪資料，最高法院二十九年上字第三一０五號著有判例。經查：
（一）自訴人向亞太商業銀行鹿港分行申請之二百五十萬元貸款，係由銀行人員直接
      前來員林分院協助辦理等情，有卷附該醫院內部會議記錄可憑，則該次貸款既
      係自訴人與銀行職員直接進行接洽，按理自訴人當能藉由雙方洽談過程清楚得
      悉貸款數額及其用途，承辦人員亦不致錯認自訴人投資金額與申辦貸款範圍有
      所差異。則自訴人陳稱被告二人捏造自訴人係以五百萬元入股，而僅申辦二百
      五十萬元之貸款云云，恐係誤會，非無可議。況依自訴人所提出之醫師認股名
      冊觀之，亦未詳載每股須出資五百萬元等不實事項，而被告二人是否據此向金
      融機構借款更屬無從證明，均難任加推斷渠等二人有何以不實出資金額向金融
      機構申貸之情事。
（二）而員林分院初期開辦費用均由被告甲○○以其第一商業銀行鹿港分行個人帳戶
      負責支應，利息亦均由被告甲○○一人繳納，為使各合夥人之負擔趨於公平，
      故出資之合夥醫師決議以持股比例平均分配方式同步支付，此經被告甲○○、
      丙○○供承明確，並有員林分院第五次會議記錄一份附卷可稽。則上開銀行貸
      款匯入被告甲○○之帳戶內，亦無非在於清償已發生之醫院開辦費用及貸款利
      息，而與擅自挪作私人用途之業務侵占犯行不相關涉。且經本院向亞太商業銀
      行鹿港分行調取員林分院所開設之帳號0000－00－00000－00號
      帳戶於八十九年七月間至九十年一月間存提往來交易明細表，發現該段期間款
      項撥付及往來進出次數並非頻繁，此與通常新設企業必須繳付大量固定資產費
      用及負擔人力、設備成本之情形大不相同，相較於被告甲○○所有之第一商業
      銀行鹿港分行帳戶內確有大額資金數次進出，顯見員林分院營運初期之各項開
      銷，仍由被告二人以上開個人帳戶負責支應，至於自訴人等醫師所匯入之投資
      款應在其中統籌運用，再於日後按個人投資比例計算獲利盈虧。又被告甲○○
      先前係以個人名義支應員林分院開辦費用，其間所開立之票據款項將來亦勢必
      由金融機構直接自上開個人帳戶提領兌現，則自訴人既然同意出資入股，自須
      負擔醫院已發生之開辦費用，其所投入之出資款項亦不免匯入被告甲○○之個
      人帳戶，用以支應票款及各項開辦業務所需。自訴人遽認被告二人將投資款項
      存入個人帳戶即屬涉犯侵占罪行，亦嫌速斷，要非可採。
（三）另自訴人於八十九年度在員林分院工作期間應扣繳之薪資所得稅額，已於九十
      年三月十六日繳納完畢，有財政部台灣省中區國稅局員林稽徵所九十年十一月
      二十二日中區國稅員林密字第０九０００二二二一八號函在卷可按，至於其他
      各月應扣繳之薪資稅額亦均由被告二人繳納完竣，復有卷附薪資所得扣繳稅額
      繳款書影本六張足供參佐。則被告甲○○、丙○○就前揭扣繳稅額均已悉數繳
      清，縱有未能按期繳納而一時遲延，亦屬稅捐機關依照稅捐稽徵法等行政法令
      如何科處滯納金或罰鍰之問題，究不能率指渠等二人已具有不法所有意圖之主
      觀侵占犯意。況且事業機構負責人為員工扣取稅款，係基於所得稅法第八十八
      條之規定辦理，並非為員工受寄保管，嗣依所得稅法第九十二條向國庫繳納所
      扣稅款時，亦屬本於前揭法定義務而為，難謂係為員工代為繳付。是以被告二
      人就扣繳稅額部分既未實際交予自訴人收受，自訴人亦無取得間接占有之基礎
      法律權源，應不發生動產所有權移轉予自訴人之法律效果。自訴人認其已因占
      有改定之移轉方式取得扣繳稅款所有權，而認被告二人侵占其所有之財產云云
      ，亦非允洽，不足憑採。
    綜上所陳，被告甲○○、丙○○前揭所辯應非子虛，尚堪採信。自訴人既已表示
    不願追究之意，又未能提出積極證據證明被告二人確有業務侵占犯行，前揭指訴
    之犯罪嫌疑仍有未足，自已合於刑事訴訟法第二百五十二條第十款之事由，揆諸
    前揭法條規定，本件自訴應予駁回。
據上論斷，應依刑事訴訟法第三百二十六條第三項、第二百五十二條第十款，裁定如
主文。
中    華    民    國    九十一      年      七      月      三十        日
                                臺灣彰化地方法院刑事第三庭
                                    法      官  高  文  崇
右正本證明與原本無異。
如不服本裁定，應於裁定送達後五日內向本院提出抗告狀( 須附繕本 )。
                                    法院書記官  謝  志  鑫
中    華    民    國    九十一      年      八    月        二        日
